臺灣高等法院民事判決  
111年度再字第34號
再 審 原告  練坤地


訴訟代理人  張智尊律師
再 審 被告  陳子超
上列當事人間請求不動產所有權移轉登記等再審之訴事件，再審
原告對於中華民國109年9月22日本院108年度上更一字第137號確
定判決，提起再審之訴，本院判決如下：
    主      文
再審之訴駁回。
再審訴訟費用由再審原告負擔。
    事實及理由
一、提起民事再審之訴，應於30日之不變期間內為之，又該期間
    自判決確定時起算，判決於送達前確定者，自送達時起算，
    民事訴訟法第500條第1項、第2項前段定有明文。本件再審
    原告因不服本院108年度上更一字第137號判決（下稱原確定
    判決），提起上訴，經最高法院於民國111年3月31日以110
    年度台上字第1681號裁定駁回上訴確定，前述裁定係於111
    年4月26日送達再審原告等情，有送達證書足稽，業據本院
    調卷查明屬實（見最高法院110年度台上字第1681號卷第233
    頁）。再審原告係於111年5月24日具狀向本院提起本件再審
    之訴，此觀本院收狀日期章自明，是以，其提起再審之訴並
    未逾30日不變期間。又當事人對第二審判決提起上訴，經第
    三審法院認上訴不合法以裁定駁回者，對於第二審判決提起
    再審之訴者，應專屬原第二審法院管轄（司法院30年院字第
    2188號解釋意旨參照），是本件再審之訴專屬本院管轄。
二、再審原告主張：伊主張與再審被告合夥購買坐落臺北市○○區
    ○○段○○段000○000地號土地（權利範圍均4分之1）及其上同
    段1977建號建物（權利範圍全部，與前述坐落土地合稱系爭
    房地），直至伊以起訴狀聲明退夥前，合夥關係仍然存在。
    再審被告則主張其於100年4月間合意終止合夥關係，結算後
    於100年4月18、19日給付伊80萬元。原確定判決認定再審被
    告於100年4月已給付80萬元支付合夥結算之款項，以此認定
    合夥關係已終止而駁回伊之請求。然原確定判決認定再審被
    告已給付80萬元之證據，僅再審被告之配偶沈彩雲之證詞而
    已，別無其餘證據，沈彩雲之證述破綻百出，與經驗法則及
    論理法則有違。兩造間合夥事業並未於100年終止，系爭房
    地仍為合夥財產，伊以起訴狀聲明退夥時，再審被告自應按
    伊合夥比例2分之1分配合夥財產，故應就系爭房地移轉登記
    2分之1予伊。原確定判決有民事訴訟法第496條第1項之再審
    事由，爰提起再審之訴，聲明：㈠原確定判決廢棄。㈡再審被
    告應將系爭房地移轉登記2分之1所有權予伊。
三、本件未經言詞辯論，再審被告未提出任何聲明及陳述。
四、再審之訴顯無再審理由者，得不經言詞辯論，以判決駁回之
    ，此觀民事訴訟法第502條第2項規定甚明。又再審之訴顯無
    再審理由，係指依再審原告所主張之再審理由，不經調查即
    可認定，在法律上顯無理由，而不能獲得勝訴之判決者而言
    。本件再審原告雖以前揭情詞主張原確定判決有民事訴訟法
    第496條第1項第1款規定之再審理由。然查：
  ㈠按民事訴訟法第496條第1項第1款所謂適用法規顯有錯誤者，
    係指確定裁判所適用之法規顯然不合於法律規定，或與司法
    院現尚有效及大法官會議之解釋顯有違反，或消極的不適用
    法規顯然影響裁判者而言（司法院大法官會議釋字第177號
    解釋意旨參照），並不包括裁判理由矛盾、理由不備、取捨
    證據失當、調查證據欠周、漏未斟酌證據、認定事實錯誤及
    在學說上諸說併存致發生法律上見解歧異等情形在內（最高
    法院63年台上字第880號判決先例、90年度台再字第27號、1
    04年度台聲字第1206號、100年度台再字第33號裁判意旨參
    照）。
　㈡再審原告主張原確定判決認定再審被告於100年4月已給付80
    萬元支付合夥結算款項，僅憑再審被告之配偶沈彩雲之證詞
    而已，然因沈彩雲之證述破綻百出，與經驗法則及論理法則
    有違，故認原確定判決有民事訴訟法第496條第1項再審事由
    等情。惟查，原確定判決並非僅憑證人沈彩雲之證言，即為
    不利於再審原告之認定，此觀原確定判決全文尚有引用證人
    江秀鳳之證言為佐證，且提及：系爭房地原係由再審原告向
    土地銀行申辦貸款，嗣後於100年7月間改由再審被告向新光
    銀行申辦貸款，且依二銀行之房貸利率資料觀之，新光銀行
    貸款利率高於土地銀行貸款利率，倘如再審原告所指兩造間
    合夥關係仍繼續存在，僅須由再審被告繼受再審原告於土地
    銀行之借款人地位即可，顯無變更為較高利率之新光銀行之
    必要等理由，而認再審被告所主張兩造於100年4月間已協議
    解散合夥可信等情，即足查知（見原確定判決第五、㈠）。
    再審原告質疑證人沈彩雲之證言不可採，就原確定判決質疑
    適用法規顯有錯誤之主張，所指摘之事項無非係對於事實審
    法院取捨證據、認定事實之職權行使而加以爭執，與原確定
    判決是否適用法規顯有錯誤均無涉，是以，再審原告執此主
    張原確定判決有民事訴訟法第496條第1項第1款再審事由，
    顯無理由。　
五、綜上所述，再審原告主張之上開再審事由，不經調查即可認
    定顯與民事訴訟法第496條第1項第1款規定之要件不符。從
    而，再審原告提起本件再審之訴，顯無再審理由，本院爰不
    經言詞辯論，逕以判決駁回之。　
六、據上論結，本件再審之訴顯無理由，依民事訴訟法第502條
    第2項、第78條，判決如主文。
中　　華　　民　　國　　111 　年　　7 　　月　　29　　日
                  民事第十九庭
                        審判長法  官  魏麗娟
                              法  官  郭佳瑛
                              法  官  張婷妮
正本係照原本作成。
如不服本判決，應於收受送達後20日內向本院提出上訴書狀，其
未表明上訴理由者，應於提出上訴後20日內向本院補提理由書狀
（均須按他造當事人之人數附繕本）上訴時應提出委任律師或具
有律師資格之人之委任狀；委任有律師資格者，另應附具律師資
格證書及釋明委任人與受任人有民事訴訟法第466條之1第1項但
書或第2項所定關係之釋明文書影本。如委任律師提起上訴者，
應一併繳納上訴審裁判費。
中　　華　　民　　國　　111 　年　　7 　　月　　29　　日

　　　　　　　　　　　　　    書記官  張英彥